【裁判字號】    99,簡上,149
【裁判日期】    991012
【裁判案由】    恐嚇取財等
【裁判全文】
臺灣士林地方法院刑事判決             99年度簡上字第149號
上  訴  人  臺灣士林地方法院檢察署檢察官
被      告  丁○○
            丙○○
            甲○○
上列上訴人因被告等恐嚇取財等案件，不服本院99年度審簡字第
435 號民國99年4 月30日第一審刑事簡易判決（起訴案號：臺灣
士林地方法院檢察署99年度偵字第595 號），提起上訴，本院管
轄之第二審合議庭判決如下：
    主  文
原判決撤銷。
丁○○共同犯恐嚇取財罪，處有期徒刑捌月；又共同犯強制罪，
處有期徒刑月。應執行有期徒刑拾月，緩刑年。
丙○○共同犯恐嚇取財罪，處有期徒刑柒月；又共同犯強制罪，
處有期徒刑月。應執行有期徒刑玖月，緩刑年。
甲○○共同犯恐嚇取財罪，處有期徒刑柒月，緩刑貳年。
    事  實
一、丁○○、丙○○、甲○○與乙○○原均為朋友關係，緣丁○○、丙○○前為同居男女朋友，因故分手後，丙○○與乙○○短暫交往，未久又分手與丁○○復合，丁○○不滿乙○○
    橫刀奪愛，遂與丙○○、甲○○基於共同為自己不法所有之
    犯意聯絡，於民國98年6 月30日中午12時37分許至下午2 時
    37 分 許，在臺北市○○區○○路2 段301 巷丁○○住處附
    近，推由丙○○陸續以丁○○所持用之行動電話0000000000
    門號撥打乙○○使用之行動電話0000000000門號，邀約乙○○外出談判，由潘裕吉教導丙○○對乙○○嚇稱：丁○○要
    約你出去，如果你不到，也知道你在那裏，且因渠二人曾發
    生親密關係，致伊覺得很髒，沒臉與丁○○在一起等語，而
    要求乙○○須支付新臺幣（下同）15,000元洗身體之清潔費
    ，當日下午3 時須至內湖區○○○路之某地磅站見面交付，
    一毛都不能少，否則會對乙○○或其家人不利，致乙○○心
    生畏懼，依約前往。嗣由甲○○騎機車搭載丙○○於同日下
    午3 時許先行至臺北市內湖區○○○路附近地磅站內等候，
    嗣乙○○到場，即先交付現金15,000元予丙○○，丁○○旋
    亦到場，並對乙○○恫稱：「這些錢是給丙○○的，我和你
    之間還沒有完，你玩我的女人，之前用哪裡摸過她，就要給
    你斷哪裡，看你要如何處理。我在內湖很大尾，要找兄弟馬
    上就有。」等語，甲○○則在場附和丁○○，要乙○○照丁○○要求付錢了事，致乙○○心生畏怖，隨同渠等進入地磅
    站貨櫃屋辦公室內，依照丁○○、甲○○要求，承諾於1週
    內再交付丁○○10萬元，否則將提供身分證及車輛供過戶，
    同時簽立下2 紙借據，交付予甲○○簽名見證，再由丁○○
    簽收，始讓乙○○離去，以脅迫之方式，使乙○○行無義務
    之事。同年7 月1 日晚間9 時許，丙○○復以0000000000門
    號撥打乙○○使用之0000000000門號，邀約乙○○至臺北市
    ○○區○○路某麵攤見面，並夥同丁○○及另真實姓名年籍
    不詳之3 名成年男性友人，基於共同為強制罪之犯意聯絡，
    再度質問乙○○如何解決，並由其中1 名不詳男子打乙○○
    一巴掌（未成傷）嚇稱：只是給你一個教訓，還沒有完，同
    時丁○○亦作勢將酒瓶投擲在桌上，且對乙○○嚇稱：將再
    找乙○○及其親人另外簽立正式借據等語，致乙○○心生恐
    懼，配合渠等要求交付身分證供影印，行此無義務之事。
二、案經乙○○訴由臺北市政府警察局文山第二分局報請臺灣士
    林地方法院檢察署檢察官偵查起訴。
    理  由
一、證據能力方面：
  (一)被告以外之人於偵查中向檢察官所為之陳述，除顯有不可信
    之情況者外，得為證據。刑事訴訟法第159 條之1 第2 項定
    有明文。查證人即被害人乙○○於檢察官偵查中之證述，業
    經具結在案，就被害事實證述綦詳，無顯有不可信之情況，
    揆諸前開規定，自得作為證據。而證人即共同丁○○、被告
    丙○○、甲○○於檢察官偵查中所為之證述，就渠等犯案過
    程亦證述甚詳，而無顯不可信之情況，亦得作為證據。
  (二)按被告以外之人於審判外之言詞或書面陳述，除法律另有規
    定者外，不得作為證據，刑事訴訟法第159 條第1 項固有明
    文規定。被告以外之人於審判外之陳述，雖不符刑事訴訟法
    第159 條之1 至之4 之規定，惟經當事人於審判程序同意作
    為證據，法院審酌該言詞陳述或書面陳述作成時之情況，認
    為適當者，亦得為證據；當事人、代理人或辯護人於法院調
    查證據時，知有第159 條第1 項不得為證據之情形，而未於
    言詞辯論終結前聲明異議者，視為有前項之同意。同法第
    159 條之5 亦定有明文。查本案告訴人即被害人乙○○於警
    詢中所為之陳述，雖屬審判外之陳述，惟未據被告於言詞辯
    論終結前聲明異議，自亦得作為證據。
  (三)又按本案認定事實所引用之通聯調閱查詢單，屬刑事訴訟法
    第159 條之4 第1 款之公務員職務上製作之文書，且無證據
    證明係公務員違背法定程序所取得，亦無刑事訴訟法第15 9
    條之4 之顯有不可信之情況與不得作為證據之情形，本院斟
    酌本案卷內之證據並非非法取得，亦無證明力明顯過低之情
    形，且經本院於審判期日依法進行證據之調查、辯論，被告
    於訴訟上之程序權，已受保障，前揭各該證據，均得採為證
    據，先予敘明。
二、上開犯罪事實，業據被告丁○○、丙○○、甲○○三人均坦
    承不諱，核與證人即告訴人乙○○就其被害事實發生經過所
    為之證述大致相符( 見偵字第595 號卷第82至85頁) ，此外
    ，並有丁○○使用之0000000000門號通聯調閱查詢單1 份附
    卷可稽( 見偵字第595 號卷第44至57頁) ，亦可佐證被告丙○○確有持被告丁○○之行動電話為上開之犯行，互核後，
    足認被告三人之任意性自白確與事實相符，足堪採信。本件
    事證明確，被告三人之上開犯行堪以認定，應予依法論科。
三、論罪：
  (一)核被告丁○○、丙○○、甲○○三人於98年6 月30日所為之
    犯行，均係犯刑法第346 條第1 項之恐嚇取財罪；被告丁○○、丙○○二人於98年7 月1 日所為之犯行，均係犯刑法第
    304 條第1 項之強制罪。
  (二)按數行為於同時同地或密切接近之時地實施，侵害同一法益
    ，各行為之獨立性極為薄弱，依一般社會健全概念，在時間
    差距上，難以強行分開，在刑法評價上，以視為數個舉動之
    接續施行，合為包括之一行為予以評價，較為合理，則屬接
    續犯，而為包括之一罪（最高法院86年臺上字第3295號判例
    參照）。被告丁○○、丙○○、甲○○三人於98年6 月30日
    所為之恐嚇取財犯行，係先由渠等三人向被害人恐嚇取得1
    萬5000元，再分由被告丁○○、甲○○二人接續恐嚇被害人
    乙○○承諾於1 週內再交付10萬元，並簽立借據，惟嗣後被
    告等人尚未取得該10萬元即遭查獲，而未得逞。被告等人上
    開二次犯行，係基於單一之恐嚇取財犯意，於密切接近之時
    、地接續為之，侵害同一法益，揆諸前開規定，應認為係屬
    接續犯。
  (三)按刑法第305 條之恐嚇罪，係指單純以「將來」加害生命、
    身體、自由、名譽、財產之事，恐嚇他人致生危害於安全者
    而言。如對於他人之生命、身體等，以「現實」之強暴、脅
    迫手段加以危害要挾，使人行無義務之事或妨害人行使權利
    ，應構成刑法第304 條之強制罪，而非同法第305 條之恐嚇
    危害安全罪，最高法院93年度台上字第3309號判決著有明文
    。被告丁○○、丙○○就起訴書所載98年7 月1 日所為之強
    制罪，係以恐嚇言語作為犯強制罪之手段，縱其所為合於刑
    法第305 條恐嚇危害安全之情形，乃應視為強制罪之部分行
    為，不另成立恐嚇危害安全罪，公訴人認被告此部份之犯行
    應另成立恐嚇危害安全罪，並與強制罪論以想像競合，容有
    誤會。
  (四)被告丁○○、丙○○、甲○○三人於98年6 月30日所為之恐
    嚇取財犯行，有犯意聯絡及行為分擔，均應論以共同正犯。
    被告丁○○、丙○○與上開不詳姓名之三名成年男子，就98
    年7 月1 日之強制罪，有犯意聯絡及行為分論，亦應論以共
    同正犯。
  (五)被告丁○○、丙○○、甲○○三人於98年6 月30日所為之第
    二次恐嚇取財犯行，因被告丁○○、甲○○有同時為脅迫被
    害人乙○○簽立10萬元借據之犯行，係以脅迫之方法，使人
    行無義務之事( 詳後所述) ，此部分雖未據檢察官予以論罪
    ，惟起訴書就此部分之犯行既已詳載，應認為亦已提起公訴
    。惟此部分與上開恐嚇取財之犯行，係為達同一之恐嚇取財
    目的，係以一行為觸犯數構成要件不相同之罪名，為想像競
    合犯，應從一重之恐嚇取財既遂論處。
四、原審認被告丁○○、丙○○、甲○○三人罪證明確，因而援
    引刑事訴訟法第449 條第2 項、第3 項、第454 條第2 項，
    刑法第28條、第346 條第1 項、第304 條第1 項、第51條第
    5 款、第41條第1 項前段、第74條第1 項第1 款，刑法施行
    法第1 條之1 第1 項、第2 項前段之規定，分別量處如原判
    決所示之宣告刑及應執行刑，固非無見，惟查：
  (一)上訴意旨略以：原判決就被告丁○○、丙○○、甲○○三人
    所為之宣告刑，就恐嚇取財部分，其法定刑為六月以上五年
    以下有期徒刑，得併科一千元以下罰金，然被告三人就此部
    分之犯行均無法律上減輕其刑之事由，而原判決對被告丁○○、丙○○、甲○○三人竟分別諭知有期徒刑四月、四月、
    三月，並均諭知易科罰金之折算標準，其適用法律顯有違誤
    。經本院審核被告三人就恐嚇取財之犯行確無法律上之減輕
    事由，原判決分別為上開宣告刑之諭知，其適用法律上確有
    違誤。
  (二)被告丁○○、丙○○、甲○○三人於98年6 月30日所為之第
    二次恐嚇取財犯行雖未得逞，惟因被告丁○○、甲○○有同
    時為脅迫被害人乙○○簽立10萬元借據之犯行，係以脅迫之
    方法，使人行為無義務之事，此亦據證人即告訴人乙○○證
    述稱：後來我們進去貨櫃屋，丁○○就叫我簽借據2 張10
    萬元，他說一式二份，而且在借據上寫如果屆期未給10萬元
    ，就要將身分證及車子交給他們過戶，他們也有在借據上簽
    名，因為當時他們人多，而且我也要上班，他又一直不讓我
    好好上班，又知道我家、公司及爸媽，我會怕等語( 見偵卷
    第83頁) ；核與被告丁○○亦供稱：我是叫乙○○寫悔過書
    ，看他自己要怎麼寫，他就寫要給我10萬元現金，不然車子
    要過戶給我等語( 見偵卷第108 頁) 大致相符，足認被害人
    乙○○於該貨櫃屋之密閉空間，其受被告丁○○、甲○○等
    人之脅迫，急於脫身離去，確不得不依被告丁○○之指示而
    書寫10萬元之借據，並由被告甲○○簽名見證，是被告丁○○、甲○○確有此部分之強制罪犯行，亦屬無疑。而檢察官
    就此部分之犯行，既已記載於起訴書，即視為已提起公訴，
    惟原判決就被告丁○○、甲○○此部分之犯行未予認定，即
    有已受請求之事項未予判決之違法，惟此部分既與恐嚇取財
    之犯行有想像競合犯之裁判上一罪之關係，自應由本院併為
    審理判決。
  (三)上訴意旨以原判決就被告三人之量刑違誤為由，而提起上訴
    ，為有理由，而原判決亦上有上開四(二)所示之違法，本院自
    應依法予以撤銷改判。
五、爰審酌被告三人所為對告訴人乙○○所造成身體及心理上之
    危害，而本件被告丁○○、丙○○、甲○○等人之犯行，係
    由被告丁○○居於主導地位，其犯行較為嚴重，被告丙○○
    、甲○○之犯行較為輕微，惟考量其等犯後均已坦承犯行，
    業與告訴人乙○○達成民事調解，並已賠償告訴人共新臺幣
    107,000 元之損害（見卷附調解筆錄影本、臺北富邦商業銀
    行匯款委託書影本、兆豐國際商業銀行國內匯款申請書影本
    、本院公務電話記錄表）等一切情狀，分別量處如主文所示
    之刑，且就被告丁○○、丙○○部分定其應執行之刑，以資
    懲儆。
六、又被告三人前均未曾因故意犯罪而受有期徒刑以上刑之宣告
    ，有臺灣高等法院被告前案紀錄表三份附卷可佐，其等因一
    時失慮，初罹刑章，犯後已坦承犯行，並與告訴人達成民事
    調解及賠償告訴人損害，經此偵審程序及科刑宣告後，應當
    知所警惕，信無再犯之虞，本院因認所宣告之刑以暫不執行
    為適當，爰依刑法第74條第1 項第1 款規定，就被告丁○○
    、丙○○及甲○○併予宣告如主文所示之緩刑期間，以啟自
    新。
據上論斷，應依刑事訴訟法第455 條之1 第1 項、第3 項、第36
4 條、第369 條第1 項前段、第299 條第1 項前段，刑法第28條
、第346 條第1 項、第304 條第1 項、第51條第5 款、第74 條
第1 項第1 款，刑法施行法第1 條之1 第1 項、第2 項前段，判
決如主文。
本案經檢察官曾勁元到庭執行職務。
中    華    民    國    99    年    10    月    12    日
                  刑事第四庭審判長法  官  李育仁
                                  法  官  謝佳純
                                  法  官  徐文瑞
以上正本證明與原本無異。
本件不得上訴。
                                  書記官  蔡雨呈
中    華    民    國    99    年    10    月    12    日
附錄本判決論罪科刑之法條：
刑法第304條：
以強暴、脅迫使人行無義務之事或妨害人行使權利者，處3 年以
下有期徒刑、拘役或3 百元以下罰金。
前項之未遂犯罰之。
刑法第346條：
意圖為自己或第三人不法之所有，以恐嚇使人將本人或第三人之
物交付者，處6 月以上5 年以下有期徒刑，得併科1 千元以下罰
金。
以前項方法得財產上不法之利益，或使第三人得之者，亦同。
前二項之未遂犯罰之。

司法院資訊處製作；財團法人民間司法改革基金會備份。
